臺灣高等法院民事判決　　　　　　　　　　　　　　　　九十年度訴字第一二三號
　　　原　　　告　乙○○
　　　複　代理人　黃逸仁
　　　被　　　告　甲○○
右當事人間因原告提起刑事附帶民事訴訟，請求損害賠償事件，經本院刑事庭移送，
爰判決如左：
　　　主　　　文
原告之訴及假執行之聲請均駁回。
訴訟費用由原告負擔。
　　　事　　　實
一、原告聲明求為判決：(一)被告應給付原告新台幣（下同）五百三十萬元及自起訴狀
    繕本送達之翌日起，至清償日止，按年息百分之五計算之利息。(二)訴訟費用由被
    告負擔。(三)願供擔保，請准宣告假執行。其陳述以：被告係謝宜霖所負責之台
　　北縣三重市○○路○段一一一號十樓之一新濬光不動產投資顧問股份有限公司（
　　下稱新濬光公司）之監察人及會計，並為謝宜霖之女友，與謝宜霖共同基於詐欺
　　之犯意聯絡，由謝宜霖於民國（下同）八十七年三月十三日，在新濬光公司內，
　　經由不知情之張輝亮（即張清標）之介紹，以六百五十萬元之價格，向原告購買
　　所有台北縣三重市○○路○段八十號三樓及其基地（下稱系爭房地），約定價金
　　分次給付，於訂約時給付五十萬元，稅捐機關核發稅單後三日內再給付七十萬元
　　，餘款五百三十萬元向銀行貸款後支付，致原告陷於錯誤，與謝宜霖訂立買賣契
　　約，並當場交付印鑑證明、土地及房屋所有權狀予不知情之新濬光公司職員陳鉉
　　文，於八十七年四月三十日將系爭房地所有權移轉登記與被告後，再由被告提供
　　系爭房地為擔保設定最高限額六百三十六萬元之抵押權與華南商業銀行西三重分
　　行（下稱華南銀行），華南銀行隨即於同（三十）日撥款五百三十萬元入被告之
　　帳戶內，詎謝宜霖竟不依約將所貸得之款項給付原告，而將之用以清償其私人債
　　務，原告始知受騙。被告因此所涉及刑責部分，業經本院依共同詐欺罪名，判處
　　有期徒刑六月確定。爰依侵權行為之法則（見本院訴字卷第一０四、一０五、一
　　二０頁），求為判決如聲明云云。所用證據：提出原告與謝宜霖間所訂立之不動
　　產買賣契約書、新濬光公司變更登記事項卡及書函各一件為證。
二、被告未於言詞辯論期日到場，惟據其於準備程序期日到場聲明求為判決：如主文
    所示。其陳述以：被告僅係將名義借與謝宜霖辦理系爭房地所有權移轉登記並
    向華南銀行抵押貸款五百三十萬元，所貸得之款項悉數由謝宜霖取走，被告並未
    取得分文等語。所用證據：提出畢業證書一件為證。
三、本院依職權調取台灣板橋地方法院檢察署八十七年度偵字第一五七七０號、八十
    八年度偵緝字第六九０號被告等詐欺案件偵審全卷。
　　　理　　　由
一、本件被告未於言詞辯論期日到場，核無民事訴訟法第三百八十六條所列各款情形
    ，爰依原告之聲請，由其一造辯論而為判決，合先敘明。
二、本件原告起訴主張：被告與謝宜霖共同基於詐欺之犯意聯絡，由謝宜霖於八十七
    年三月十三日，在謝宜霖所負責之新濬光公司內，經由不知情之張輝亮（即張清
    標）之介紹，以六百五十萬元之價格，向伊購買所有系爭房地，約定價金分次給
    付，於訂約時給付五十萬元，稅捐機關核發稅單後三日內給付七十萬元，餘款五
    百三十萬元向銀行貸款後支付，致伊陷於錯誤，與謝宜霖訂立買賣契約，並當場
    交付印鑑證明、土地及房屋所有權狀予不知情之新濬光公司職員陳鉉文，於八十
    七年四月三十日將系爭房地所有權移轉登記與被告後，再由被告提供系爭房地為
    擔保設定最高限額六百三十六萬元之抵押權與華南銀行，華南銀行隨即於同（三
    十）日撥款五百三十萬元入被告之帳戶內，詎謝宜霖竟不依約將所貸得之款項給
    付伊，而將之用以清償其私人債務，伊始知受騙等情，爰依侵權行為之法則，求
    為命被告給付五百三十萬元並加付法定遲延利息之判決。
　　被告則以：伊僅係將名義借與謝宜霖辦理系爭房地所有權移轉登記並向華南銀行
    抵押貸款五百三十萬元，所貸得之款項悉數由謝宜霖取走，伊並未取得分文等語
    ，資為抗辯。
三、經查原告主張謝宜霖於八十七年三月十三日與原告訂立買賣契約，以六百五十萬
    元之價格，向原告購買所有系爭房地，約定價金分次給付，於訂約時給付五十萬
    元，稅捐機關核發稅單後三日內給付七十萬元，餘款五百三十萬元向銀行貸款後
    支付，原告已於八十七年四月三十日將系爭房地所有權移轉登記與被告後，再由
    被告提供系爭房地為擔保設定最高限額六百三十六萬元之抵押權與華南銀行，華
    南銀行隨即於同（三十）日撥款五百三十萬元入被告之帳戶內，詎謝宜霖竟不依
    約將所貸得之款項給付原告之事實，為被告所不爭執，並有不動產買賣契約書、
    土地及建物所有權狀、及建物登記謄本可稽（見本院訴字卷第二０頁至第三０頁
    ），固堪認為真實。
四、惟查：
　　(一)原告於買賣之初，與謝宜霖間所訂立之不動產買賣契約書，於第六條第三款即
      已明白約定：「本件產權登記甲方（指謝宜霖）得指定第三人為登記名義人，
      ．．．甲方並須自行負擔指定名義所生之一切法律責任」（見本院訴字卷第二
      三頁正面、第六九頁正面），則謝宜霖於嗣後之八十七年四月三十日指定被告
      為系爭房地所有權移轉登記名義人，顯係依上開約定而來，而非被告施用詐術
      欺罔原告所致。又系爭房地所有權移轉登記既係以被告為登記名義人，自應以
      被告名義向華南銀行抵押貸款，乃屬當然之事，亦難指為係屬詐欺犯行。況所
      貸得之五百三十萬元悉數由謝宜霖取走，用以清償其私人債務，亦為原告所自
      認（見本院訴字卷第五七、六三頁），被告既未取得分文，尤乏參與犯罪之動
      機，足見被告所辯伊僅係借名義與謝宜霖使用，應屬可取。
　　(二)縱如原告所云被告係謝宜霖所負責之新濬光公司之監察人及會計，並為謝宜霖
　　　之女友，亦難僅憑此即推定被告必與謝宜霖有詐欺之犯意聯絡，尚難據為不利
　　　於被告之認定。又原告另云被告曾於案發後，與謝宜霖當面向伊坦承詐欺犯行
　　　，並請求諒解（見本院訴字卷第六三、一七頁），惟原告於刑事訴訟偵查中所
　　　提出之當場所書立之切結書，經核僅係由謝宜霖一人所書立，且無隻字片語提
　　　及被告應同負民、刑事責任（見本院訴字卷第三一頁），顯與常情有悖，尚難
　　　憑信，亦難據為不利於被告之認定。
　　(三)雖被告因此所涉及刑責部分，業經本院刑事庭撤銷台灣板橋地方法院所為被告
      無罪之判決，改依共同詐欺罪名，判處被告有期徒刑六月確定，有台灣板橋地
      方法院八十八年度易字第一一００、一七０四號刑事判決及本院八十九年度上
      易字第一０五０號刑事判決可稽（見本院訴字第三三頁至第三九頁、第四頁至
      第一一頁），惟查刑事判決所為事實之認定，於獨立民事訴訟裁判時本不受其
      拘束，原告所提起之本件附帶民事訴訟，既因裁定移送而為獨立之民事訴訟，
      本院自得依自由心證為與上開刑事判決相異之前述認定（參照最高法院五十年
      台上字第八七二號判例）。
五、綜上所述，原告既不能證明被告有侵權行為，被告自不負損害賠償責任，則原告
    依據侵權行為之法則，請求被告給付五百三十萬元並加付法定遲延利息，自屬不
    應准許，其假執行之聲請亦因失所附麗，應併予駁回。
六、至兩造其餘之攻擊或防禦方法及未經援用之證據，經本院斟酌後，認為均不足以
　　影響本判決之結果，自無逐一詳予論駁之必要，併此敘明。
七、據上論結：本件原告之訴為無理由，依民事訴訟法第四百六十三條、第三百八十
    五條第一項前段、第七十八條，判決如主文。
中　　　華　　　民　　　國　　九十一　　年　　　一　　　月　　　八　　　日
　　　　　　　　　　　　　　　　　臺灣高等法院民事第十三庭
　　　　　　　　　　　　　　　　　　　審判長法　官　　林　鄉　誠
　　　　　　　　　　　　　　　　　　　　　　法　官　　劉　清　景
　　　　　　　　　　　　　　　　　　　　　　法　官　　王　聖　惠
右正本係照原本作成。
如不服本判決，應於收受送達後二十日內向本院提出上訴書狀，其未表明上訴理由者
，應於提出上訴後二十日內向本院補提理由書狀（均須按他造當事人之人數附繕本）
上訴時應提出委任律師或具有律師資格之人之委任狀；委任有律師資格者，另應附具
律師及格證書及釋明委任人與受任人有民事訴訟法第四百六十六條之一第一項但書或
第二項（詳附註）所定關係之釋明文書影本。
中　　　華　　　民　　　國　　九十一　　年　　　一　　　月　　　九　　　日
　　　　　　　　　　　　　　　　　　　　　　書記官　　林　明　輝
附註：
民事訴訟法第四百六十六條之一（第一項、第二項）
對於第二審判決上訴，上訴人應委任律師為訴訟代理人。但上訴人或其法定代理人具
有律師資格者，不在此限。
上訴人之配偶、三親等內之血親、二親等內之姻親，或上訴人為法人、中央或地方機
關時，其所屬專任人員具有律師資格並經法院認為適當者，亦得為第三審訴訟代理人
。
